【裁判字號】    92,自,527
【裁判日期】    920714
【裁判案由】    詐欺
【裁判全文】
臺灣臺中地方法院刑事裁定                          九十二年度自字第五二七號
    自  訴  人  甲○○
    被      告  丙○○
右列被告因詐欺案件，經自訴人提起自訴，本院裁定如左：
    主  文
自訴駁回。
    理  由
一、自訴意旨略以：被告丙○○與乙○○（另行審結）共同意圖為自己不法之所有，
    於民國九十年十二月十八日持面額新台幣（下同）三萬元之本票一紙，向自訴人
    甲○○借得同額之款項後，即於九十一年間遷移不明，屢經催討均置之不理，因
    認被告丙○○涉犯刑法第三百三十九條第一項詐欺取財罪嫌。
二、按法院或受命法官於自訴案件第一次審判期日前訊問及調查結果，如認為案件有
    刑事訴訟法第二百五十二條至第二百五十四條之情形者，得以裁定駁回其自訴，
    同法第三百二十六條第三項定有明文。又刑法第三百三十九條第一項詐欺罪之成
    立，以意圖為自己或第三人不法所有，以詐術使人將本人或第三人之物交付為要
    件。所謂以詐術使人交付，必須被詐欺人因其詐術而陷於錯誤，若其使用方法，
    不能認為詐術，亦不致使人陷於錯誤，即不構成該罪，最高法院四十六年臺上字
    第二六０號判例可資參照；再債務不履行之樣態繁多，有因當事人間存有抗辯事
    由而不履行者，有因債務人事後財務惡化致一時不能履行者，甚且有債務人惡意
    之不履行者，然其是否構成刑法第三百三十九條第一項之詐欺罪，非可一概而論
    ，端視債務人於取得款項之初，是否有為自己或第三人不法所有之意圖，及其所
    使用之方法是否為詐術，並因意使人陷於錯誤，非謂一有不履行之情形，即應論
    以詐欺罪責。
三、本件自訴人認被告涉犯刑法第三百三十九條第一項詐欺取財罪嫌，無非以被告丙
    ○○持面額三萬元之本票一紙向自訴人借得三萬元之款項未還，並提出本票影本
    一紙等資為論據。訊據被告丙○○則否認有何詐欺取財罪嫌，並辯稱：伊在九十
    年十二月十八日向自訴人借款二萬元，利息按每萬元每月二千元計算，每十日給
    付一期，自訴人並要求其簽發二張面額各三萬元之本票，至九十一年八月間，伊
    因為經濟較為困難，始未繼續支付利息等語。經查，自訴人自訴被告於九十年十
    二月十八日持被告所簽發面額三萬元之支票向自訴人借得同額之款項等事實，固
    據自訴人提出本票一紙為證，然為被告所否認，並辯稱伊當時係向自訴人借款二
    萬元，並簽發面額各三萬元之本票二紙予自訴人，充借款之擔保等情；且訊之自
    訴人亦僅陳明借款時其住處樓下之鄰居「林先生」可能有遠遠的看見自訴人交款
    予被告等情，查該「林先生」既係遠遠的看見自訴人交款予被告，顯未親身見聞
    自訴人是否確係交付三萬元予被告，及被告是否確係向自訴人借款三萬元之事實
    ，應無加以訊問之必要；是自訴人提出被告所簽發之本票一紙，固可證明其對被
    告有三萬元之本票債權，然是否即係自訴人所指被告持該本票向其借款三萬元之
    事實，因自訴人係以使被告受刑事訴追為目的，是其陳述是否與事實相符，仍應
    調查其他證據以資審認，而自訴人既無法提出其他證據以證明其陳述確與事實相
    符，即應為有利於被告事實之認定。又自訴人自陳被告向其借款後，有按月給付
    每月一千二百元之利息，共支付約四、五個月之利息；縱依自訴人所指借款之情
    節，借款三萬元，每月一千二百元之利息，換算成年息即高達百分之四十八；果
    被告確有向自訴人詐欺取財之意，則於被告向自訴人取得款項後，即已經遂行其
    詐欺取財之目的，應無於取得財物之後，仍繼續支付高達年息百分之四十八之利
    息，達四、五個月之久，足見並無積極之證據，可資認定被告於向自訴人借款時
    ，有為自己不法所有之意圖，且係以詐術使自訴人交付款項，而自訴人之交付，
    亦係因被告之施用詐術而陷於錯誤，始為財物之交付，自難遽認被告有詐欺取財
    犯行，是自訴人所訴核與前揭刑法第三百三十九條第一項詐欺取財之構成要件不
    該當，而難論以詐欺取財罪責。此外，本院復查無其他積極之證據，足認被告有
    自訴人所指之詐欺取財犯行，被告犯罪之嫌疑顯有不足，核有刑事訴訟法第二百
    五十二條第十款所規定之情形，依前揭法律規定，爰裁定駁回自訴人之自訴。
據上論斷，應依刑事訴訟法第三百二十六條第三項、第二百五十二條第十款，裁定如
主文。
中      華      民      國      九十二      年      七    月    十四    日
                                臺灣臺中地方法院刑事第一庭
                                    法  官  林  源  森
右正本證明與原本無異。
如不服本裁定應於送達後五日內向本院提出抗告狀。
                                    書記官
中      華      民      國      九十二      年      七    月    十六    日


司法院資訊處製作；財團法人民間司法改革基金會備份。
